臺灣臺中地方法院民事判決
110年度沙簡字第572號
原      告  王急明  
            王瑞仁  

            王瑞驥  
            王玉靜  
            王玉峯  
被      告  卓鎧閎  
上列原告因被告過失致死案件（本院109年度交訴字第372號），
提起刑事附帶民事訴訟請求損害賠償（本院110年度交附民字第1
21號），經本院刑事庭裁定移送前來，本院於民國110年11月3日
言詞辯論終結，判決如下：
    主      文
被告應給付原告王急明新臺幣肆拾貳萬壹仟玖佰參拾伍元，及自
民國一一○年三月十六日起至清償日止，按年息百分之五計算之
利息。
被告應各給付原告王瑞仁、王瑞驥、王玉靜、王玉峯新臺幣參萬
伍仟陸佰壹拾元，及均自民國一一○年三月十六日起至清償日止
，按年息百分之五計算之利息。
原告其餘之訴駁回。
本判決原告勝訴部分得假執行。但被告如以新臺幣肆拾貳萬壹仟
玖佰參拾伍元為原告王急明預供擔保，各以新臺幣參萬伍仟陸佰
壹拾元為原告王瑞仁、王瑞驥、王玉靜、王玉峯預供擔保，得免
為假執行。
原告其餘假執行之聲請駁回。
    事實及理由
一、原告王玉靜經合法通知，未於言詞辯論期日到場，核無民事
    訴訟法第386條各款所列情形，爰依被告之聲請，由其一造
    辯論而為判決。
二、原告主張：被告於民國109年6月19日20時10分許，駕駛車牌
    號碼000－0000號自小客車，沿臺中市沙鹿區屏西路往向上路
    方向行駛至屏西路、古月東巷口時，原應注意注意車前狀況
    ，而依當時晴天、夜間有照明、道路乾燥、無障礙、無缺陷
    、視距良好，並無不能注意之情事，竟疏未注意車前狀況，
    致其上開自小客車撞上前方正行走在屏西路快車道之行人即
    原告王急明之配偶、其餘原告之母陳盞（下稱被害人），嗣
    被害人送往光田綜合醫院急救後，於同年6月25日14時7分死
    亡。原告之犯行業經本院刑事庭判處罪刑在案，是被告依民
    法第184條第1項前段、第192條第1項、第194條之侵權行為
    之規定，自應賠償原告因前開過失致死所受下列損害：㈠醫
    療費用：原告王急明因被害人受傷，就醫而支出之醫療費用
    為新臺幣（下同）167,463元；㈡喪葬費用：原告王急明為被
    害人支出之喪葬費用為298,350元；㈢精神慰撫金：被害人遭
    撞擊後緊急送醫急救，在被害人於加護病房住院5日搶救期
    間，原告受到內心極度痛苦與錐心糾結，其後宣告不治，更
    令原告心中萬分悲慟，尤以原告王急明與被害人結婚近50年
    ，共同努力建立家庭照顧子女，頓失人生伴侶，其餘原告則
    為被害人之子、女，均受到精神上打擊及痛苦非輕，因被告
    至今推諉卸責，一再辯稱無過失云云，造成雙方至今未達成
    和解，是原告王急明自得請求300萬元慰撫金，其餘原告則
    各請求250萬元慰撫金。本件車禍經鑑定後，縱認被害人有
    未行走人行道，而行走於車道中之過失，被告仍應至少負擔
    百分之80過失責任。則依上述說明，扣除被害人所應負擔過
    失比例百分之20，及原告每人已領得之汽車強制責任保險金
    額404,390元後，被告尚應賠償原告王急明醫療費用、喪葬
    費用及精神慰撫金之金額為2,368,260元；其餘原告4人金額
    各1,595,610元。就被告抗辯部分，被告在案發後並沒有打
    電話慰問原告，原告王急明在醫院也沒有打過被告，被告本
    身是在做工程行的老闆，但案發後，被告臉書都刪除掉了。
    並聲明：㈠被告應給付原告王急明2,368,260元，及自刑事附
    帶民事訴訟起訴狀遞狀翌日起至清償日止，按年息百分之5
    計算之利息。㈡被告應給付原告王瑞仁、王瑞驥、王玉靜、
    王玉峯各1,595,610元，及自刑事附帶民事訴訟起訴狀遞狀
    翌日起至清償日止，按年息百分之5計算之利息。㈢願供擔保
    ，請准宣告假執行。
三、被告則以：被告對起訴書及刑事判決所認定事實及所犯法條
    均坦承，對原告王急明所支出之醫療費用、喪葬費用之金額
    均同意其請求，但被告在被害人病危時曾打電話詢問其家屬
    可否帶水果前往探視，但被害人家屬回應：人都這樣了，拿
    什麼水果等語，且被告於被害人住院之109年6月25日前往探
    視時，遭原告王急明捶打，故被告並非事後不聞問，而係因
    前述原因，方未在被害人出殯當日到場弔唁。另被告目前從
    事臨時工，每月薪資2萬多元，且名下無財產，經濟非佳，
    故原告請求之慰撫金實屬過高。另本件車禍經鑑定後，認被
    害人為肇事主因，被告為肇事次因，故被告負擔百分之20之
    過失比例，方屬合理，則如原告每人之慰撫金以各150萬元
    計算，扣除被害人與有過失比例及原告已領之強制責任險後
    ，原告等人之損害已全數獲得賠償，被告已無庸再予賠償，
    故原告之請求顯無理由。至原告對被告答辯所陳述部分，因
    被告打電話給被害人家屬時，是按照之前的警察留給被告的
    通知書上的電話打的，但被告也不知道被害人家屬是誰，另
    外被告雖然被原告王急明打有紅腫，但沒有去驗傷，且被告
    臉書所留的帝賞工程行資料，是朋友所開的，被告只是ＰＯ在
    臉書，被告有做帝賞工程行的名片，但名片上沒有職稱，該
    工程行是做油漆的，如果被告有朋友要油漆，被告就介紹給
    該工程行。並聲明：原告之訴及假執行之聲請均駁回；如受
    不利判決，被告願供擔保，請准宣告免為假執行。
四、得心證之理由：
  ㈠查被告於109年6月19日20時10分許，駕駛車牌號碼000－0000
    號自小客車，沿臺中市沙鹿區屏西路往向上路方向行駛至屏
    西路、古月東巷口時，原應注意不得超速行駛，且應注意車
    前狀況，而依當時晴天、夜間有照明、道路乾燥、無障礙、
    無缺陷、視距良好，並無不能注意之情事，竟超速行駛且疏
    未注意車前狀況，致其上開自小客車撞上前方亦疏未注意而
    正行走在屏西路快車道之行人陳盞，致使陳盞受有頭部外傷
    導致中樞神經損傷，經送光田綜合醫院急救後，於同月24日
    7時發病危通知，經院方同意返家後，於同年6月25日14時7
    分死亡等事實，業經本院以109年度交訴字第372號刑事判決
    認定被告及被害人均應負過失責任認定無誤，並經本院依職
    權調取本院109年度交訴字第372號刑事案卷(下稱上開刑案)
    核閱無誤，兩造於本件訴訟亦坦承應各負過失責任等情，僅
    就過失責任比例有所爭執（詳下述認定），自堪認定。
  ㈡按行人應在劃設之人行道行走，在未劃設人行道之道路，應
    靠邊行走，並不得在道路上任意奔跑、追逐、嬉戲或坐、臥
    、蹲、立，阻礙交通。行車速度，依速限標誌或標線之規定
    ，無速限標誌或標線者，應依下列規定：一、行車時速不得
    超過五十公里。但在設有快慢車道分隔線之慢車道，時速不
    得超過四十公里，未劃設車道線、行車分向線或分向限制線
    之道路，時速不得超過三十公里。汽車行駛時，駕駛人應注
    意車前狀況及兩車並行之間隔，並隨時採取必要之安全措施
    ，不得在道路上蛇行，或以其他危險方式駕車。道路交通安
    全規則第133條、第93條第1項第1款、第94條第3項分別定有
    明文。查被告於案發時，行經臺中市沙鹿區屏西路往向上路
    方向行駛至屏西路、古月東巷口時，當地限速為每小時50公
    里，且車禍發生時，天候晴、夜間有照明、柏油路面乾燥、
    無缺陷、無障礙物，視距良好，有道路交通事故現場圖、調
    查報告表㈠、㈡及現場翻拍照片附於上開刑案卷可按（見相驗
    卷第25-46頁），參照臺中市車輛行車事故鑑定委員會鑑定
    書(下稱鑑定書），認為被告駕車時，依影像推斷，車速約
    為61.7公里/小時，已超速行駛，致遇前方行人行走於內側
    車道之狀況煞閃不及，認有疏失；惟被害人行人夜間於設置
    有中央分向島、雙向6車道之路段（設置有人行道，惟依警
    附照片顯示因障礙物難以行走），不當行走於內側快車道，
    認係為正常行駛狀態之車輛所無法預期及防範，行人不當之
    用路行為亦有疏失情節重大；因而認定被害人夜間於劃有中
    央分向島、雙向6車道路段，不當行走於內側快車道妨礙交
    通，為肇事主因，而被告駕駛自用小客車，夜間超速行駛、
    未注意車前狀況撞及前方行走於快車道之行人，為肇事次因
    （見本院刑事卷第51、52頁）。被告雖辯稱其過失比例僅為
    百分之20，惟本院審酌被告於夜間行駛時，雖無法預見內側
    快車道會有行人行走，惟本件車禍發生地點，距離丁字路口
    已甚為接近，依被害人之行進方向，顯欲以斜向橫越路口方
    式至行走至對向，參以依被告行車方向，於行經該路口前，
    已設有明顯之閃光黃燈號誌，地面亦漆有「慢」字之標字，
    被告於夜間行經該處，自應減速慢行通過，而非超速行駛通
    過，如被害人非以斜向穿越路口，而係以正常方式橫越路口
    ，依被告之車速仍有可能因煞閃不及而撞及被害人，故認被
    告之疏失情節顯亦甚為重大，本院綜合上情，認為被告就本
    件車禍之發生應負40%之過失責任，被害人則應負60%之過失
    責任始為適當，故被告辯稱其只負擔百分之20之責任，原告
    主張被害人只負擔百分之20之責任，均不足採信。
  ㈢按因故意或過失，不法侵害他人之權利者，負損害賠償責任
    。不法侵害他人致死者，對於支出醫療及增加生活上需要之
    費用或殯葬費之人，亦應負損害賠償責任。不法侵害他人致
    死者，被害人之父、母、子、女及配偶，雖非財產上之損害
    ，亦得請求賠償相當之金額。民法第184條第1項前段、第19
    2條第1項、第194條分別定有明文。查被告因過失肇致發生
    本件車禍並致被害人死亡等情，有如前述，該過失行為與被
    害人死亡間，具有相當因果關係，自係過失不法侵害原告之
    上開權利，堪以認定。依前開規定，原告請求被告賠償其因
    被害人死亡所受損害，自屬有據。
  ㈣茲就原告請求被告賠償之各項損害，有無理由，審酌如下：
  ⒈原告王急明主張其因前開被害人就醫而支出之醫療費用167,4
    63元、喪葬費用298,350元等情，有原告所提出之單據可憑
    （見附民卷第37-57頁），並為被告所不爭執。原告王急明
    此部分之請求，核屬因前開過失致死所支出之必要及殯葬費
    用，應予准許。
  ⒉按慰撫金之賠償須以人格權遭遇侵害，使精神上受有痛苦為
    必要，其核給之標準固與財產上損害之計算不同，然非不可
    斟酌雙方身分資力與加害程度，及其他各種情形核定相當之
    數額（最高法院51年度度台上字第223號判決意旨參照）。
    查原告王急明主張與被害人結婚近50年，共同努力建立家庭
    照顧子女，頓失人生伴侶，其餘原告則為被害人之子、女等
    情，有原告所提其戶籍謄本（見附民卷第23-33頁）可憑，
    則其因被告之過失致死行為，致受到精神上打擊及痛苦非輕
    等情，自可採信。再原告王急明自陳為國小畢業，原本是做
    土水，被害人過世後，就沒有做了，原告王瑞仁自陳為國中
    畢業，目前沒有工作，原告王瑞驥自陳為高職畢業，現在沒
    有工作，原告王玉峯自陳為碩士畢業，目前在學校當行政人
    員；而被告自陳為高中畢業，現在做臨時工，每月薪資不固
    定，有做才有錢等語，業據兩造於本院110年11月3日言詞辯
    論時陳述明確，及依本院職權列印兩造之稅務電子閘門財產
    所得調件明細表(見本院卷第47-126頁)所示二造財產狀況，
    原告名下均有多筆土地，及108、109年度各有所得；被告名
    下並無財產，於108年度有薪資所得，109年度名下無所得等
    情，及被告雖於109年度名下無所得，但於本院110年11月3
    日言詞辯論時自承有在其臉書上展示帝賞工程行的名片，但
    名片上沒有職稱，該工程行是做油漆的，如果被告有朋友要
    油漆，被告就介紹給該工程行等語，足見被告亦有從中獲利
    之情形。本院斟酌被害人受有前開傷勢程度、其後經醫院急
    救數日後死亡，對原告身心造成之痛苦及兩造之教育程度、
    經濟狀況等情，認為原告請求被告各賠償其精神上損害300
    萬元、250萬元，尚屬過高，應予核減為原告王急明160萬元
    、其餘原告各為110萬元為適當，故原告於此範圍以內之請
    求，為屬有據，應予准許。原告逾此數額之請求，為無理由
    ，不應准許。至兩造間雖因被害人受傷住院期間之探望、和
    解事宜迭有爭執，惟本院審酌被告之抗辯為其法律上之權利
    ，認此尚不影響前揭之認定，併予敘明。
  ⒊綜上所述，原告得主張受損害金額為原告王急明2,065,813元
    （計算式：167,463＋298,350＋1,600,000＝2,065,813），其
    餘原告為110萬元。
  ㈤按損害之發生或擴大，被害人與有過失者，法院得減輕賠償
    金額。民法第217條第1項定有明文。復按損害之發生或擴大
    ，被害人或其代理人或使用人與有過失者，法院得減輕賠償
    金額，或免除之，為民法第217條第1項及第3項所明定，其
    立法目的在於平衡被害人與加害人之賠償責任，即於被害人
    本身，或其代理人或使用人對於損害之發生或擴大與有過失
    時，由法院斟酌情形，減輕或免除加害人之賠償金額，以免
    失諸過苛。因之不論加害人之行為係故意或過失，僅須被害
    人或其代理人或使用人就損害之發生或擴大，有應負責之事
    由，不問其係出於故意或過失，基於衡平原則及誠實信用原
    則，即有該法條所定過失相抵原則之適用(最高法院93年度
    台上字第1899號判決意旨參照)。本院審酌被告所駕車輛及
    被害人之前揭過失情狀與程度，認被害人應負擔百分之60過
    失責任，業如前述，則原告自應承擔被害人責任而減輕加害
    人即被告之賠償金額，則被告對原告應負之損害賠償責任適
    用過失相抵後，被告應賠償原告王急明之金額為826,325元
    （計算式：2,065,813×40%＝826,325，元以下四捨五入）；
    被告應賠償其餘原告之金額各為440,000元（計算式：1,100
    ,000×40%＝440,000）。
  ㈥按保險人依本法規定所為之保險給付，視為被保險人損害賠
    償金額之一部分；被保險人受賠償請求時，得扣除之，強制
    汽車責任保險法第32條定有明文。是強制汽車責任保險之被
    保險人於該範圍內之損害賠償責任即因而解免。本件原告均
    已各獲得汽車強制責任保險金理賠404,390元，有原告提出
    之存摺存款等影本資料可憑（見附民卷第59-70頁），是此
    部分之款項自應於本件損害賠償請求中扣除，經扣除後，原
    告王急明得請求被告賠償之金額為421,935元（計算式：826
    ,325－404,390＝421,935），其餘原告各得請求被告賠償金額
    為35,610元（計算式：440,000－404,390＝35,610）。原告逾
    此部分之請求則無理由，應予駁回。
  ㈦按給付有確定期限者，債務人自期限屆滿時起，負遲延責任
    。給付無確定期限者，債務人於債權人得請求給付時，經其
    催告而未為給付，自受催告時起，負遲延責任。其經債權人
    起訴而送達訴狀，或依督促程式送達支付命令，或為其他相
    類之行為者，與催告有同一之效力。民法第229條第1項及第
    2項定有明文。又遲延之債務，以支付金錢為標的者，債權
    人得請求依法定利率計算之遲延利息。但約定利率較高者，
    仍從其約定利率。應付利息之債務，其利率未經約定，亦無
    法律可據者，週年利率為5%。民法第233條第1項及第203條
    亦有明文。本件原告對被告之前揭損害賠償債權，既經原告
    起訴而送達訴狀，被告迄未給付，當應負遲延責任。是原告
    請求被告給付自附帶民事起訴狀繕本送達被告翌日即110年3
    月16日（見本院附民卷第71頁被告送達回證）起至清償日止
    ，按年息百分之5計算之法定遲延利息，核屬有據，應予准
    許。
  ㈦綜上所述，原告依侵權行為之法律關係，請求被告給付原告
    王急明421,935元，其餘原告35,610元，及如主文第1項所示
    之利息，為有理由，應予准許。至原告逾此範圍之請求，為
    無理由，應予駁回。
五、本件事證已臻明確，兩造其餘攻擊防禦方法，核與判決結果
    不生影響，自無庸逐一論述，附此敘明。
六、假執行之宣告：本件就原告勝訴部分係依民事訴訟法第427
    條第1項之規定適用簡易程序所為被告敗訴之判決，依同法
    第389條第1項第3款規定，應依職權宣告假執行。另依同法
    第436條第2項，適用同法第392條第2項規定，依被告聲請，
    宣告被告為原告預供擔保後，得免為假執行之金額。至原告
    敗訴部分，其假執行之聲請失所附麗，應予駁回。
七、本件訴訟係原告提起刑事附帶民事訴訟，由本院刑事庭依刑
    事訴訟法第504條第1項規定移送前來，依同條第2項規定免
    繳納裁判費，且本院審理期間，亦未增加其他必要之訴訟費
    用，並無訴訟費用負擔問題，故無庸為訴訟費用負擔之諭知
    。
八、結論：依民事訴訟法第436條第2項、第389條第1項第3款、
    第392條第2項，判決如主文。　　
中　　華　　民　　國　　110 　年　　11　　月　　17　　日
                  沙鹿簡易庭   法  官  黃建都
以上為正本係照原本作成。
如不服本判決，應於送達後20日內，向本院提出上訴狀並表明上
訴理由，如於本判決宣示後送達前提起上訴者，應於判決送達後
20日內補提上訴理由書（須附繕本）。如委任律師提起上訴者，
應一併繳納上訴審裁判費。
中　　華　　民　　國　　110 　年　　11　　月　　17　　日
                               書記官